【裁判字號】    89,上易,3100
【裁判日期】    890731
【裁判案由】    違反商標法
【裁判全文】
臺灣高等法院刑事判決                          八十九年度上易字第三一號
    上  訴  人  臺灣板橋地方法院檢察署檢察官
    被      告  甲○○
右上訴人因被告違反商標法案件，不服臺灣板橋地方法院八十九年度易字第三五六號
，中華民國八十九年七月三十一日第一審判決（起訴案號：臺灣板橋地方法院檢察署
八十八年度偵續字第二三三號），提起上訴，本院判決如左：
    主  文
上訴駁回。
    事  實
一、公訴意旨以甲○○與陳榮輝（臺灣台北地方法院已於民國八十八年六月八日以八
    十七年度易字第四二七一號判決在案）基於概括犯意之聯絡，明知「ＰＳ設計圖
    」、「ＳΕＧＡ」圖樣分別係日商新力電腦娛樂股份有限公司（下稱新力公司）
    、西雅企業股份有限公司（下稱西雅公司）向經濟部中央標準局註冊登記第00
    000000號商標、第二四九０七０號商標﹐分別指定使用於之錄有電腦程式
    之光碟、電腦用磁帶磁碟及其他應屬本類之一切商品，自八十七年五月份起，以
    每片新台幣（下同）二十八元之價格，向一位姓名年籍不詳之楊姓成年男子，買
    受未經上開公司授權使用而擅自使用「ＰＳ設計圖」、「ＳΕＧＡ」圖樣商標之
    遊戲光碟，再以每片三十元之價格連續販賣予台北縣、市各遊樂器店家。嗣甲○
    ○與陳榮輝於八十八年一月（公訴人誤為二月）二十五日下午十九許，在臺北縣
    新店市○○路與行政街口停車格內，正在車上包裝所購入之仿冒遊戲光碟時，為
    臺北縣警察局新店分局員警羅志聘當場查獲，並扣得仿冒遊戲光碟一萬一千二百
    片，因認被告甲○○與陳榮輝間，共同涉犯商標法第六十三條之罪嫌。
二、公訴人認被告甲○○犯有商標法第六十三條之罪，無非係以同案被告陳榮輝自八
    十七年五月間起販入仿冒告訴人西雅公司、新力公司商標之扣案光碟，並販賣與
    不特定人之事實，業經同案被告陳榮輝坦承不諱，核與告訴代理人曾筱倩等人陳
    訴情節相符，而「ＰＳ設計圖」、「ＳΕＧＡ」圖樣商標分別係告訴人新力公司
    、西雅公司經指定使用於之錄有電腦程式之光碟、電腦用磁帶磁碟及其他應屬本
    類之一切商品之商標﹐有經濟部中央標準局商標註冊證影本二份在卷可稽，並扣
    有仿冒上開商標之遊戲光碟一萬一千二百片在卷為證。又被告甲○○係與同案被
    告陳榮輝，因將車門關上而在車上開啟車內小燈包裝扣案物品，經員警羅志聘發
    覺有異，乃請被告甲○○及陳榮輝下車，而發覺扣案物品為仿冒品之事實，業經
    證人羅志聘到庭證述明確，則被告翁鵬成辯稱：其並未包裝扣案光碟云云，不足
    採信。且衡於被告甲○○係與同案被告陳榮輝，將車門關上而在車上開啟車內小
    燈包裝扣案物品之情，足見被告甲○○明知扣案物品係仿冒品，而與同案被告陳
    榮輝有犯意之聯絡，否則即無於車上狹小空間內為包裝之必要。從而同案被告陳
    榮輝供稱：其並未向甲○○說扣案物品係盜拷云云，顯係迴護被告甲○○之詞，
    自不足採為被告甲○○有利之認定為其論據。
三、按犯罪事實應依證據認定之，無證據不得推定其犯罪事實；不能證明被告犯罪者
    ，應諭知其無罪之判決，刑事訴訟法第一百五十四條、第三百零一條第一項定有
    明文。又告訴人之告訴，係以使被告受刑事訴追為其終極之目的，是其陳述是否
    與事實相符，仍應調查其他證據以資審認。而認定不利於被告之事實，須依積極
    證據，苟積極證據不足為不利於被告事實之認定時，即應為有利於被告之認定，
    更不須有何有利之證據（最高法院五十二年臺上字第一三○○號、三十年上字第
    八一六號判例意旨參照）。
四、訊據被告固坦承有於右揭時地，整理包裝光碟之情事，惟堅決否認有何違反商標
    法之犯行，辯稱：僅係搭乘便車而幫忙而已，伊不知係仿冒品等語。
五、經查：
    (一)、公訴人所引被告甲○○於八十八年一月二十五日十九時為警查獲並扣得物品
        等事證，僅係說明被告甲○○於公訴意旨所稱時、地，有幫忙陳榮輝整理，
        不得以此證明被告有參與販賣之行為侵害告訴人商標專用權之犯行。合先敘
        明。
    (二)、又公訴人引據同案被告陳榮輝供稱其於八十七年五月間起，販入仿冒光碟後
        再出售與不特定人之事實等語，為此推論被告甲○○有侵害告訴商標權之犯
        行等情，惟查同案被告陳榮輝雖供述其係向一位楊姓男子購買仿冒遊戲光碟
        販賣予店家等，惟並未陳稱被告甲○○為販賣之共犯，是與被告甲○○所辯
        之否認有何違反商標法之犯行，不生齟齬。所辯自非不可採。因之，新力公
        司、西雅公司縱有商標專用權存在，而被告甲○○雖有幫助陳榮輝為包裝之
        行為，當非可僅依此單一之包裝行為，逕自推論其與陳榮輝為共同販賣之犯
        行（按：陳榮輝部分業經臺灣臺北地方法院於八十八年六月八日以八十七年
        度易字第四二七一號，及臺灣高等法院以八十八年上易字第三五四七號判決
        確定在案，有判決書在卷可查，其中亦未認定被告甲○○與陳榮輝有犯意之
        聯絡及行為之分擔之共犯情形，附此敘明）。
    (三)、至於查獲之警員於偵查中證稱，案發當時被告甲○○與陳榮輝係將車門關上
        開啟小燈包裝等情，公訴人則以若無與陳榮輝有犯意之聯絡，即無於該等車
        上狹小之空間為包裝之必要，進而認定陳榮輝所稱其並未向甲○○告知係盜
        拷之情事之供詞為不可採，再者，告訴人之告訴（包含告訴代理人許碧惠律
        師所謂之鑑定）亦僅止於說明被告有於現場包裝仿冒光碟片之行為而已，亦
        無從說明被告甲○○有何違反商標法之行為，公訴所指自無足為據。故被告
        辯稱伊無侵害告訴人商標專用權乙節，應屬事實，堪以採信。另被告甲○○
        雖於警訊中自白以其知悉所包裝之光碟片係盜拷者（見臺灣臺北地方法院檢
        察署八十八年度偵字第三一五五號卷第七頁警訊筆錄），惟查依其自白，亦
        不得採為被告有共同販買仿冒光碟片之犯行，自不得為被告有罪之認定。
    (四)、綜上所述，被告所辯為有理由，既查無其他積極證據足認被告有公訴人所指
        之犯行，揆諸首開說明，不能證明被告犯罪，自應為無罪之諭知。是原審為
        無罪之諭知，核無不合，檢察官上訴意旨認被告與陳榮輝之販賣行為有犯意
        連絡行為分擔為無理由，應予駁回。
據上論斷，應依刑事訴訟法第三百六十八條，判決如主文。
本案經檢察官李進誠到庭執行職務。
中      華      民      國    八十九    年      九      月    二十二    日
                              臺灣高等法院刑事第十一庭
                                  審判長法  官  楊  照  男
                                        法  官  楊  炳  禎
                                        法  官  王  詠  寰
右正本證明與原本無異。
不得上訴。
                                        書記官  洪  金  堆
中      華      民      國    八十九    年      九      月    二十五    日


司法院資訊處製作；財團法人民間司法改革基金會備份。
